【裁判字號】    99,裁,2136
【裁判日期】    990916
【裁判案由】    地價稅
【裁判全文】
最  高  行  政  法  院  裁  定
                                      99年度裁字第2136號
上  訴  人  南峰國際股份有限公司
代  表  人  甲○○
上  訴  人  乙○○
            丙○○○
            丁○○○
            戊○○
            己○○
            庚○○
            辛○○
共      同
訴訟代理人  許博堯    律師
被 上訴 人  南投縣政府稅務局
代  表  人  壬○○
上列當事人間地價稅事件，上訴人對於中華民國97年11月25日臺
中高等行政法院97年度訴字第314號判決，提起上訴，本院裁定
如下：
    主  文
上訴駁回。
上訴審訴訟費用由上訴人負擔。
    理  由
一、按對於高等行政法院判決之上訴，非以其違背法令為理由，
    不得為之，行政訴訟法第242條定有明文。依同法第243條第
    1項規定，判決不適用法規或適用不當者，為違背法令；而
    判決有同條第2項所列各款情形之一者，為當然違背法令。
    是當事人對於高等行政法院判決上訴，如依行政訴訟法第24
    3條第1項規定，以高等行政法院判決有不適用法規或適用不
    當為理由時，其上訴狀或理由書應有具體之指摘，並揭示該
    法規之條項或其內容；若係成文法以外之法則，應揭示該法
    則之旨趣；倘為司法院解釋或本院之判例，則應揭示該判解
    之字號或其內容。如以行政訴訟法第243條第2項所列各款情
    形為理由時，其上訴狀或理由書，應揭示合於該條項各款之
    事實。上訴狀或理由書如未依此項方法表明，或其所表明者
    與上開法條規定不合時，即難認為已對高等行政法院判決之
    違背法令有具體之指摘，其上訴自難認為合法。
二、上訴人南峰國際股份有限公司（下稱南峰公司）所有坐落南
    投縣南投市○○○段410-1地號等71筆土地，上訴人乙○○
    所有坐落同市○○○段425-8地號等19筆土地，上訴人丙○
    ○○所有坐落同市○○○段412-6地號等16筆土地，上訴人
    丁○○○所有坐落同市○○○段511-1地號等11筆土地，上
    訴人戊○○所有坐落同市○○○段415-15地號等10筆土地，
    上訴人己○○所有坐落同市○○○段467-2地號等9筆土地，
    上訴人庚○○所有坐落同市○○○段425-14地號等4筆土地
    ，上訴人辛○○所有坐落同市○○○段425-26地號等3筆土
    地，合計143筆土地經編訂為國土保安用地（下稱系爭土地
    ），作為南峰高爾夫球場用地，原核准課徵田賦；嗣被上訴
    人查獲系爭土地供南峰高爾夫球場營業使用，核與土地稅法
    第22條第1項前段規定不符，依稅捐稽徵法第21條及土地稅
    法第18條第1項第2款規定，按體育場所用地千分之10稅率，
    補徵南峰公司民國92至95年地價稅合計新臺幣（下同）182,
    808元、乙○○92至93年地價稅合計31,227元、丙○○○92
    至93年地價稅合計38,777元、丁○○○92至93年地價稅合計
    25,419元、戊○○92至95年地價稅合計53,175元、己○○92
    至93年地價稅合計24,119元、庚○○92至95年地價稅合計28
    ,450元、辛○○92至95年地價稅合計1,877元。上訴人不服
    ，申請復查及提起訴願均遭駁回，遂提起本件行政訴訟。經
    原判決以：1.按「稅捐之核課期間，依左列規定：…二依法
    應由納稅義務人實貼之印花稅，及應由稅捐稽徵機關依稅籍
    底冊或查得資料核定課徵之稅捐，其核課期間為5年。在前
    項核課期間內，經另發現應徵之稅捐者，仍應依法補徵…」
    為稅捐稽徵法第21條第1項第2款、第2項所明定。次按「本
    法所稱農業用地，指非都巿土地或都巿土地農業區、保護區
    範圍內土地，依法供下列使用者︰一供農作、森林、養殖、
    畜牧及保育使用者。」「已規定地價之土地，除依第22條規
    定課徵田賦者外，應課徵地價稅」「非都市土地依法編定之
    農業用地或未規定地價者，徵收田賦」「本法第22條第1項
    所稱非都市土地依法編定之農業用地，指依區域計畫法編定
    為農牧用地、林業用地、養殖用地、鹽業用地、水利用地、
    生態保護用地、國土保安用地之土地」土地稅法第10條第1
    項第1款、第14條、第22條第1項及同法施行細則第21條第1
    項亦分別定有明文。復按內政部發布之「非都市土地開發審
    議規範」總編第17點規定：「基地開發應保育與利用並重，
    並應依下列原則，於基地內劃設必要之保育區，以維持基地
    自然淨化空氣、涵養水源、平衡生態之功能…」，第19點規
    定：「列為不可開發區及保育區者，應編定為國土保安用地
    ，嗣後不得再申請開發，亦不得列為其他開發申請案件之開
    發基地」；高爾夫球場專編第2點規定：「保育區面積，不
    得小於扣除不可開發區面積後之剩餘基地面積的25%；且70%
    的保育區應維持原始之地形面貌，不得變更地形。」又「關
    於高爾夫球場用地應如何課徵土地稅乙案，經本部邀請內政
    部、省市財政廳局等有關機關開會研商，並獲致結論如下，
    希依會商結論辦理：…(二)高爾夫球場用地，如屬土地稅法第
    22條各款規定之土地，可否認為『仍作農業使用』課徵田賦
    ？結論：依據內政部68年5月7日、5月31日台內地字第17003
    、19295號函復意見，認為高爾夫球場既屬體育館場，實際
    上已不作農業生產使用，不應視為農業用地，故高爾夫球場
    用地，除屬土地稅法第22條第1項第7款（註：現行法第22條
    第1項）『非都市土地未規定地價者』外，其屬已規定地價
    之土地者，仍應課徵地價稅。」為財政部68年6月25日台財
    稅第34217號函釋在案。上開財政部函釋內容，與土地稅法
    之本旨無違，自得予以援用。2.經查，上訴人所有系爭土地
    位於南峰高爾夫球場基地範圍內；南峰高爾夫球場為合法經
    營之球場，已辦理娛樂稅稅籍登記，自82年8月起代徵報繳
    娛樂稅，並自82年8月9日起開始營業；系爭土地雖經變更編
    定為國土保安用地，惟屬高爾夫球場營運範圍內之用地，顯
    非以農業經營為目的。次查，農業用地課徵田賦，除應屬土
    地稅法施行細則第21條第1項所規定之使用分區類別外，本
    質上必需該土地是供作土地稅法第10條第1項第1款所規定「
    農作、森林、養殖、畜牧及保育」使用者，方符課徵田賦之
    精神。而高爾夫球場範圍內用地，本質上係供球友、遊客使
    用、瀏覽、休憩之用，系爭土地不得開發應予保持原貌之原
    由，乃因內政部發布之「非都市土地開發審議規範」總編第
    19點及高爾夫球場專編第2點規定所致，亦即申請作為高爾
    夫球場範圍之土地，必須保留一定面積比例之土地作為保育
    區，且應維持原始地形地貌。如高爾夫球場未依內政部頒布
    之「非都市土地開發審議規範」保留一定比例之原始林貌，
    不僅不能獲得開發之許可，也不會具有高爾夫球場之性質，
    故於球場範圍內之系爭土地雖保持原始林貌並具有土地稅法
    施行細則第21條第1項所規定之使用分區類別，惟其本質乃
    球場營業使用，而非供農作、森林、養殖、畜牧及保育使用
    。又南峰高爾夫球場之球洞數為18洞，如將系爭國土保安用
    地（佔球場面積30%）扣除後，其面積即未達50公頃，與高
    爾夫球場管理規則第6條第2款之規定不符。是南峰高爾夫球
    場既經由教育部核准成立，則系爭土地即為該球場之營業用
    地（體育場所用地），而非農業用地。上訴人主張系爭土地
    非高爾夫球場營業範圍內之土地，自無可採。再按，土地稅
    法第18條第1項第2款規定：「供左列事業直接使用之土地，
    按千分之10計徵地價稅。但未按目的事業主管機關核定規劃
    使用者，不適用之：…二私立公園、動物園、體育場所用地
    。」同法施行細則第13條第3款規定：「本法第18條第1項特
    別稅率計徵地價稅之土地，指左列各款土地經按目的事業主
    管機關核定規劃使用者：…三私立公園、動物園、體育場所
    用地：為經目的事業主管機關核准設立之私立公園、動物園
    及體育場所使用範圍內之土地。」是系爭土地既在高爾夫球
    場營業範圍內，縱依規定須設保育區，且應編定為國土保安
    用地，仍屬於土地稅法第18條第1項第2款所稱之「體育場所
    用地」，而非屬土地稅法第10條第1項第1款所規定「供農作
    、森林、養殖、畜牧及保育使用者」之農業用地。系爭土地
    既為高爾夫球場營運所必要，且係供作高爾夫球場用地，並
    自82年即有營業之事實，已不作農業生產使用，其既屬已規
    定地價之土地，被上訴人依稅捐稽徵法第21條及土地稅法第
    18條第1項第2款規定，在未逾課徵期限內按體育場所用地千
    分之10稅率課徵地價稅，揆諸上開法條規定及財政部函釋意
    旨，並無不合。3.至於財政部為因應「高爾夫球場管理規則
    」修正後高爾夫球場如何適用土地稅法第18條課徵地價稅之
    疑義？財政部以89年1月5日台財稅第0880451422號函釋請依
    會商結論辦理，而該會商結論「(1)高爾夫球場用地於適用土
    地稅法第18條第1項第2款課徵地價稅時，其範圍包括設○○
    ○區○○○○○道、球洞區之球場與其附屬建築物及設施（
    包括行政管理、環保及服務設施、機械房、倉庫、休息亭、
    練習場、停車場或其他與高爾夫球場有關之建築物及設施）
    。但球場之附屬建築物及設施作本業以外營業使用部分（如
    販賣部、餐飲、酒店、飯店、俱樂部、旅館等）仍按一般稅
    率計徵地價稅。(2)前項球場之附屬建築物及設施之使用情形
    ，部分不符合特別稅率規定者，應依不符合特別稅率之使用
    面積占全部建物之面積比率計算其土地面積，按一般稅率課
    徵地價稅。」，從該會商結論內容第1點前段與第1點後段、
    第2點之內容對照觀之，其意旨乃在說明高爾夫球場用地於
    適用土地稅法第18條第1項第2款課徵地價稅時，凡與高爾夫
    球場本業有關而設○○○區○○○○○道、球洞區之球場與
    其附屬建築物及設施，仍包括在適用土地稅法第18條第1項
    第2款課徵地價稅之範圍內，而球場之附屬建築物及設施作
    本業以外營業使用部分，則按一般稅率計徵地價稅。是該會
    商結論內容乃在認定高爾夫球場內之設施或建築物，何者應
    適用特別稅率，何者應適用一般稅率，非謂須設○○○區○
    ○○○○道、球洞區之球場與其附屬建築物及設施者，始得
    適用土地稅法第18條第1項第2款之稅率課徵地價稅。準此，
    系爭國土保安用地既為高爾夫球場用地（體育場所用地），
    縱未設有上開設施，亦應適用土地稅法第18條第1項第2款之
    規定課徵地價稅。是上訴人主張系爭國土保安用地其上並未
    設○○○區○○○○○道、球洞區之球場與其附屬建築物及
    設施，上開國土保安用地僅單純作保育綠地使用，依財政部
    89年1月5日台財稅第0880451422號函釋，該系爭土地即非高
    爾夫球場營業用地，即不能依土地稅法第18條第1項第2款所
    定「體育場所用地」按地價千分之10課徵地價稅云云，要非
    可採等由，乃駁回上訴人在原審之訴。
三、上訴意旨略以：系爭土地係國土保安用地，其上並未設○○
    ○區○○○○○道、球洞區之球場與其附屬建築物及設施，
    而此是否為南峰高爾夫球場之營運範圍，此係屬事實認定問
    題，亦係本案重要爭點，然原審法院對於上訴人證據調查及
    辯論程序之聲請均置若罔聞，未善盡職權調查之能事，所為
    認定顯然昧於事實及經驗法則，其判決亦非斟酌全辯論意旨
    及調查證據之結果，復未敘明未予採酌上訴人主張之理由，
    自有判決不適用法規及適用法規不當與不備理由之違法。又
    原審法院既認定系爭國土保安用地之使用現況，符合土地稅
    法施行細則第21條第1項所規定之使用分區類別，另方面卻
    又認為上開各筆國土保安用地非供保育使用，亦有判決理由
    矛盾之違誤。此外，原審法院復以系爭土地為高爾夫球場營
    運所必要，且為球場之用地而不作農業生產使用，並認農業
    用地不得作營運之商業用途，實有違土地稅法第10條第1項
    第1款、第22條第1項前段規定及非都市土地使用管制規則第
    6條第3項檢附之「各種使用地容許使用項目及許可使用細目
    表」，亦有判決不適用法規或適用法規不當之違法等語。
四、經核本件上訴人對於高等行政法院判決上訴，雖以該判決有
    不適用法規或適用不當之違背法令為由，惟核其上訴理由狀
    所載內容，無非重述其在原審業經主張而為原判決不採之陳
    詞，就原審取捨證據、認定事實之職權行使，指摘其為不當
    ，而非具體說明其有何不適用法規或適用法規不當之情形，
    並揭示該法規之條項或其內容，及合於行政訴訟法第243條
    第2項所列各款之事實，難認對該判決之如何違背法令已有
    具體之指摘。依首揭說明，應認其上訴為不合法。
五、據上論結，本件上訴為不合法。依行政訴訟法第249條第1項
    前段、第104條、民事訴訟法第95條、第78條、第85條第1項
    前段，裁定如主文。
中    華    民    國    99    年    9     月    16    日
                    最高行政法院第六庭
                        審判長法官  吳  明  鴻
                              法官  林  茂  權
                              法官  侯  東  昇
                              法官  黃  秋  鴻
                              法官  陳  國  成

以  上  正  本  證  明  與  原  本  無  異
中    華    民    國    99    年    9     月    17    日
                              書記官  吳  玫  瑩

司法院資訊處製作；財團法人民間司法改革基金會備份。
